【裁判字號】    91,訴,2550
【裁判日期】    920514
【裁判案由】    營利事業所得稅
【裁判全文】
臺北高等行政法院判決                            九十一年度訴字第二五五○號
                              .
  原      告  瑪哥實業有限公司
  代  表  人  甲○○（董事）
  被      告  財政部台北市國稅局
  代  表  人  張盛和（局長）
  訴訟代理人  乙○○
右當事人間因營利事業所得稅事件，原告不服財政部中華民國九十一年五月二日台財
訴字第○九○○○五八八二七號訴願決定（案號：第00000000號），提起行
政訴訟。本院判決如左：
    主  文
原告之訴駁回。
訴訟費用由原告負擔。
    事  實
一緣原告民國（除西元外，下同）八十七年度營利事業所得稅結算申報，原列報銷貨
  折讓新台幣（以下同）一、○八九、八二三元、營業成本三一、○三四、五五二元
  。被告初查以銷貨折讓中九一二、二三九元應轉列為外銷損失，惟未有相關證明文
  件，予以剔除；及營業成本因部分產品之原料超耗，剔除七三、○七八元，核定為
  三○、九六一、四七四元（復查決定記載七三、○八七元，訴願決定事實欄記載七
  二、○八七元，均有誤）。原告不服，申請復查，經被告於九十年八月二十日以財
  北國稅法字第九○○二八二五一號復查決定書駁回申請，原告猶表不服，提起訴願
  ，亦遭決定駁回，遂向本院提起行政訴訟。
二兩造聲明：
  (一)原告聲明：訴願決定及原處分均撤銷。
  (二)被告聲明：如主文所示。
三兩造爭點：
  原告主張原列報之銷貨折讓一、○八九、八二三元，其中九一二、二三九元，係出
  口貨物因品質不良，國外進口商拒付貨款，因復運進口尚需增加運費成本，致未辦
  理復運進口，經原告與國外進口商議定，歷年來因品質不良而累積至當年度止亦已
  達相當於該批出口貨品之金額，該批貨品由該廠商自行處理，原告亦未收款，故予
  列報銷貨折讓，又原告本身不具設備、場地及人工以作加工之程序，無製造加工行
  為，被告竟將原列報其中九一二、二三九元轉列外銷損失後，予以剔除，又認定原
  告為製造業，致八十七年度原列報營業成本三一、○三四、五五二元，因認定部分
  商品耗用原料超過通常水準，核定剔除七三、○七八元，均顯有違誤，是否可採？
  (一)原告主張之理由：
    1.關於銷貨折讓部分：
      原告八十七年度營利事業所得稅結算申報，原列報銷貨折讓一、○八九、八二
      三元，其中九一二、二三九元，係出口貨物因品質不良，國外進口商拒付貨款
      ，因復運進口尚需增加運費成本，致未辦理復運進口，經原告與國外進口商議
      定，歷年來因品質不良而累積至當年度止亦已達相當於該批出口貨品之金額，
      該批貨品由該廠商自行處理，原告亦未收款，故予列報銷貨折讓。然被告依據
      營利事業所得稅查核準則（下稱查核準則）第二十條及第九十四條之一第二款
      、第三款，逕將原列報其中九一二、二三九元轉列外銷損失後，予以剔除。
    2.關於營業成本部分：
      原告係以經營紗品買賣批發為業，本身無製造加工行為，本業之交易習慣通常
      係接獲客戶訂單時，依指定之規格、顏色、數量，原告即向供應商採購原紗，
      由供應商直接運至染整廠染色，迨染色完成，逕運送予客戶，原告本身不具設
      備、場地及人工以作加工之程序。被告依據查核準則第五十八條第二項暨財政
      部七十五年七月十八日台財稅第0000000號解釋令，逕將原告認定為製
      造業，致八十七年度原列報營業成本三一、○三四、五五二元，因認定部分商
      品耗用原料超過通常水準，核定剔除七三、○七八元。
    3.按租稅法定主義，依憲法第十九條規定：「人民有依法律納稅之義務」，中央
      法規標準法第五條及第六條規定：憲法或法律規定應以法律定之者，不得以命
      令定之。又行政程序法第四條規定：「行政行為應受法律及一般法律原則之拘
      束。」依上規定人民應盡之納稅義務，以法律有明文規定者為限，政府不能以
      行政命令要求人民繳稅，以行政命令為依據之課稅，人民得拒絕繳納。綜上所
      述，被告所據以核定原告補繳稅款二三二、七五六元者，為查核準則及解釋函
      令，二者均屬行政命令，實有未洽。
    4.原告本期申報銷貨折讓一、○八九、八二三元，其中九一二、二三九元經被告
      核屬外銷損失，經被告轉列後，核定銷貨折讓一七七、五八四元，外銷損失為
      零。原告實為不服，國外進口商即忠章毛織廠有限公司（下稱忠章毛織公司）
      ，分別按兩種產品：
      (1)NE88920 1/20 NM 70 PCT NYLON 30 PCT POLYESTER.
      (2)100 PCT ACRYLTC CHENELE.
      向原告訂貨，原告分別由不同供應商採購原紗，由供應商直接運至染整廠染色
      ，迨染色完成，逕運送與客戶。流程如下：
      產品(1)NE88920 1/20 NM 70 PCT NYLON 30 PCT POLYESTER.
      原料空氣加工絲160度（環福成業有限公司即華隆公司）
      原料NY7% （朝琦企業有限公司）
      並由朝琦企業有限公司將原料與加工合成 NE88920，由重順實業股份有限
      公司染色，最後由台喨企業股份有限公司打色，完成後出貨。
      產品(2)100 PCT ACRYLTC CHENELE.
      原料：由鼎鑫纖維股份有限公司供應，再由重順實業股份有限公司染色，最後
      由台喨企業股份有限公司打色完成。
      產品(1)(2)分別由其流程於完成之後，由開於同一張Ｌ＼Ｃ海運至位於澳門之國
      外進口商即忠章毛織公司。
      外銷數量與價格分別為：
      產品(1)數量四、七九五磅，銷貨收入為六七八、九六二元。
      產品(2)數量一、六五○磅，銷貨收入為二三三、二七七元。
    5.按查核準則第九十四條之一第三項：「外銷損失金額每筆在五十萬元以下者，
      得免附前款規定之國外公證或檢驗機構出具之證明文件」。產品(2)外銷損失金
      額為二三三、二七七元，應為五十萬元以下，因此原告主張被告所核定外銷損
      失為零實有不服。
    6.按查核準則第九十四條之一第二項：「外銷損失之認定，除應檢附買賣契約書
      、國外進口商索賠有關文件‧‧‧所出具足以證明之文件等‧‧‧」原告業已
      提出進口商索賠文件二紙。並另按查核準則第九十四條之一外銷損失第二項第
      一款：「以給付外匯方式賠償者，其經銀行結匯者，應提出結匯證明文件。‧
      ‧‧」原告有押匯銀行即大眾商業銀行出口結匯證實書乙紙並另有銀行承辦人
      員附言，「國外拒付，出口商先行還款」等字，原告業已符合查核準則之規定
      。
    7.本件原處分及訴願決定罔顧事實，遽以外銷損失為零認定，顯然不合法理，請
      鈞院明察，撤銷訴願決定及原處分。
  (二)被告主張之理由：
    1.關於銷貨折讓部分：
      查原告本期申報銷貨折讓一、○八九、八二三元，其中九一二、二三九元經被
      告核屬外銷損失，經轉列後，因未有相關證明文件，乃不予認定，核定銷貨折
      讓一七七、五八四元、外銷損失為○元。原告不服，申請復查時，雖提示進口
      商按兩種產品分別開立之索賠函二張，惟系爭該筆交易金額已超過五十萬元，
      原告未能提供國外公證或檢驗機構出具之證明及其他相關文件供核，與查核準
      則每筆金額在五十萬元以下者，得免附國外公證或檢驗機構出具之證明文件之
      規定不符，駁回復查申請。原告提起訴願稱因出口貨物品質不良，國外進口商
      拒絕收受，當年度未再辦理復運進口，有國外進口商拒付帳款之證明文件，惟
      仍未取具證明資料供參，案經財政部持與復查決定相同論見，駁回其訴願。茲
      原告提起行政訴訟，主張出口貨物因品質不良，國外進口商拒付貨款，因復運
      進口尚須增加運費成本，致未辦理復運進口，經原告與國外進口商議定，歷年
      來因品質不良而累積至當年度止亦已達相當於該批出口貨品之金額，該批貨品
      由該廠商自行處理，原告亦未收款，故予列報銷貨折讓。惟查原告除提示國外
      進口商索賠函兩紙外，迄無提示相關證明文件，所述自難認為有理由。又本件
      依原告九十二年四月三日補提之準備書狀，經核系爭外銷損失九一二、二三九
      元雖分屬兩種產品（損失金額分別為六七八、九六二元及二三三、二七七元）
      ，並由國外進口商忠章毛織公司填發兩分索賠文件，惟經查系爭兩種產品均屬
      同一買受人、同一張Ｌ＼Ｃ、同批海運至澳門，係屬同一筆買賣，故其所發生
      之損失，亦應屬同一筆外銷損失，況且國外進口商所填發之兩份索賠文件，其
      日期及內容均相同（僅金額不同），由於損失金額超過五十萬元，依查核準則
      第九十四條之一第二款及第三款規定，自應檢附國外公證機構或檢驗機構所出
      具足以證明損失之文件。本件原告除未提示國外公證機構或檢驗機構所出具足
      以證明損失之文件外，亦未提示買賣契約書（應有購貨條件及損失歸屬之規定
      ）及賠償付款證明文件，是被告原核定剔除系爭外銷損失，核與查核準則相關
      規定，並無不合。
    2.關於營業成本部分：
      查原告經營紗品買賣及委外加工染整批發為業，本期列報營業成本三一、○三
      四、五五二元，因部分產品耗用原料超過通常水準，經被告初查剔除七三、○
      七八元，核定營業成本三○、九六一、四七四元。原告不服，申請復查，惟未
      具復查理由，經被告通知補具亦未置理，是本部分無法審酌，乃駁回復查申請
      。原告復持前詞提起訴願，經財政部以其仍未提示相關帳證及資料供核，顯係
      飾詞，不足採據為由，駁回該部分訴願。茲原告提起行政訴訟，主張其係以經
      營紗品買賣批發為業，本身無製造加工行為，其交易習慣通常於接獲客戶訂單
      時，依指定之規格、顏色、數量，向供應商採購原紗，由供應商直接運至染整
      廠染色，迨染色完成，逕運送與客戶。原告本身不具備設備、場地及人工等加
      工程序，被告將原告認定為製造業，認定部分產品耗用原料超過通常水準剔除
      ，顯屬違法等語。查本件原告經營紗品買賣及委外加工染整批發，為原告所不
      爭執，其中委外加工部分，被告初查時依原告所提示之帳證、相關表報紀錄等
      資料核實認剔，將其耗用原料超過財政部頒定之該業原物料耗用通常水準部分
      七二、○七八元，予以剔除，並無不合，原告迭次爭執均未提示相關資料供核
      ，僅空言主張自不足採。
    理  由
一關於銷貨折讓部分：
  (一)按「銷貨折讓已於開立統一發票上註明者，准予認定。統一發票開交買受人後始
    發生之折讓應依統一發票使用辦法第二十條規定辦理。營利事業依經銷契約所取
    得或支付之獎勵金應按進貨或銷貨折讓處理。」、「外銷損失：一、‧‧‧二、
    外銷損失之認定，除應檢附買賣契約書（應有購貨條件及損失歸屬之規定）、國
    外進口商索賠有關文件、國外公證機構或檢驗機構所出具足以證明之文件等外，
    ‧‧‧。三、外銷損失金額每筆在五十萬元以下者，得免附前款規定之國外公證
    或檢驗機構出具之證明文件。」分別為查核準則第二十條、第九十四條之一第二
    及第三款所明定。
  (二)本件原告本期申報銷貨折讓一、○八九、八二三元，其中九一二、二三九元經被
    告核屬外銷損失，經轉列後，因未有相關證明文件，乃不予認定，核定銷貨折讓
    一七七、五八四元、外銷損失為○元。原告不服，主張出口貨物因品質不良，國
    外進口商拒付貨款，因復運進口尚須增加運費成本，致未辦理復運進口，經原告
    與國外進口商議定，歷年來因品質不良而累積至當年度止亦已達相當於該批出口
    貨品之金額，該批貨品由該廠商自行處理，原告亦未收款，故予列報銷貨折讓等
    語。查系爭外銷損失九一二、二三九元雖分屬兩種產品，損失金額分別為六七八
    、九六二元及二三三、二七七元，並由國外進口商忠章毛織公司填發兩份索賠文
    件，惟經查該兩種產品均屬同一買受人、同一張Ｌ＼Ｃ、同批海運至澳門，係屬
    同一筆買賣，故其所發生之損失，亦應屬同一筆外銷損失，況且國外進口商所填
    發之兩份索賠文件，其日期（一九九八、六、一）及內容均相同，僅金額不同，
    由於損失金額超過五十萬元，依上開查核準則規定，應檢附國外公證機構或檢驗
    機構所出具足以證明損失之文件。本件原告除未提示國外公證機構或檢驗機構所
    出具足以證明損失之文件外，亦未提示買賣契約書（應有購貨條件及損失歸屬之
    規定）及賠償付款證明文件，況原告自陳將歷年來品質不良累積數額列報為八十
    七年銷貨折讓，核與營利事業所得稅應每年依規定據實申報不符，且所檢具國外
    進口商忠章毛織公司一九九八、六、一及二○○三、四、二十先後所出具文件內
    容前後不符，與押匯銀行大眾商業銀行出口結匯證實書之金額亦不一致，從而被
    告核定剔除系爭外銷損失，揆諸首揭規定，自無不合。
二關於營業成本部分：
  (一)按「製造業已依稅捐稽徵機關管理營利事業會計帳簿憑證辦法設置帳簿，平時對
    進料、領料、退料、產品、人工、製造費用等均作成紀錄，有內部憑證可稽，並
    編有生產日報表或生產通知單及成本計算表，經內部製造及會計部門負責人員簽
    章者，其製品原料耗用數量，應根據有關帳證紀錄予以核實認定。製造業不合前
    項規定者，其耗用之原料如超過各該業通常水準，超過部分，除能提出正當理由
    ，經查明屬實者外，應不予減除。」查核準則第五十八條第一、二項定有明文。
  (二)原告經營紗品買賣及委外加工染整批發為業，本期列報營業成本三一、○三四、
    五五二元，因部分產品耗用原料超過通常水準，經被告初查剔除七三、○七八元
    ，核定營業成本三○、九六一、四七四元。原告不服，主張其係以經營紗品買賣
    批發為業，本身無製造加工行為，其交易習慣通常於接獲客戶訂單時，依指定之
    規格、顏色、數量，向供應商採購原紗，由供應商直接運至染整廠染色，迨染色
    完成，逕運送與客戶。原告本身不具備設備、場地及人工等加工程序，被告將原
    告認定為製造業，將部分產品耗用原料超過通常水準剔除，顯有違誤等語。查本
    件原告係經營紗品買賣及委外加工染整批發，為兩造所不爭執，經記明筆錄在卷
    可稽，其中委外加工部分，被告初查時依原告所提示之帳證、相關報表紀錄等資
    料核實認剔，將其耗用原料超過財政部頒定之該業原物料耗用通常水準部分七三
    、○七八元，予以剔除，亦有查核報告第四頁附表可稽，揆諸上開規定，亦無不
    合。
三綜上說明，本件被告就原告上開銷貨折讓及營業成本所為處分，核無違誤，訴願決
  定，予以維持，亦無不合，原告起訴意旨，非有理由，應予駁回。
四據上論結，本件原告之訴為無理由，依行政訴訟法第九十八條第三項前段規定，判
  決如主文。
中      華      民      國    九十二    年      五      月     十四     日
                            臺 北 高 等 行 政 法 院  第 一 庭
                                           審 判 長  法    官  王立杰
                                                     法    官  王碧芳
                                                     法    官  黃本仁
右為正本係照原本作成。
如不服本判決，應於送達後二十日內，向本院提出上訴狀並表明上訴理由，如於本判
決宣示後送達前提起上訴者，應於判決送達後二十日內補提上訴理由書（須按他造人
數附繕本）。
中      華      民      國    九十二    年      五      月     十六     日
                                                     書 記 官  姚國華


司法院資訊處製作；財團法人民間司法改革基金會備份。
